【裁判字號】    88,簡上,284
【裁判日期】    890706
【裁判案由】    損害賠償
【裁判全文】
臺灣臺北地方法院民事判決  八十八年度簡上字第二八四號
    上  訴  人    乙  ○
    訴訟代理人    周炳榮律師
    被  上訴人    順發交通有限公司  設台北縣板橋市○○路○段一四三號
    法定代理人    丙○○      .
    訴訟代理人    甲○○      住台北市○○○路二六八號
    複  代理人    丁○○      .
右當事人間請求損害賠償事件，上訴人對於中華民國八十七年十一月二十六日，本院
台北簡易庭八十七年度北簡字第一三七六八號第一審判決提起上訴，本院判決如左：
    主  文
上訴駁回。
原判決命上訴人應給付被上訴人之金額，減縮為新台幣壹拾柒萬玖仟柒佰捌拾肆元，
及自民國八十七年九月二十三日起至清償日止，按年息百分之五計算之利息。
第二審訴訟費用由上訴人負擔。
    事  實
甲、上訴人方面：
一、聲明：
（一）原判決廢棄。
（二）被上訴人在第一審之訴駁回。
二、陳述：除與原審判決書所載者相同茲予引用外，補稱：上訴人於原審並未對被上
    訴人主張之事實，予以自認；而本次車禍發生時，被上訴人車輛之駕駛即訴外人
    賴冠儒，突然衝過十字路口，以致與上訴人駕駛之車輛發生擦撞；且上訴人所行
    駛之忠孝東路為幹線道，訴外人賴冠儒行駛之杭州南路為支線道，是訴外人賴冠
    儒由支線道通過十字路口時，未減速慢行，以致造成碰撞，則被上訴人應對於訴
    外人賴冠儒之過失，負擔與有過失之責任；至於被上訴人所主張之損害，估價單
    並非實際支出之修車費用，營業損失、折舊證明亦與本次車禍發生無因果關係，
    不可一併求償。
三、證據：除援用原審之立證方法外，並聲請訊問證人陳政成。
乙、被上訴人方面：
一、聲明：上訴駁回。
二、陳述：除與原審判決書所載者相同茲予引用外，補稱：就車損部分，以鑑定後之
    價格請求。
三、證據：除援用原審之立證方法外，另聲請鑑定ＥＮ－九五五號車輛之修復費用。
丙、本院依職權調閱本院八十七年度交易字第一七四號卷宗。
    理    由
一、本件被上訴人於第二審程序中，將起訴聲明減縮為上訴人應給付被上訴人新台幣
    （下同）壹拾柒萬玖仟柒佰捌拾肆元，及自起訴狀繕本送達之翌日起至清償日止
    ，按年息百分之五計算之利息，則本院自應以被上訴人減縮之聲明為審理之範圍
    ，核先敘明。
二、本件被上訴人起訴主張：上訴人於八十六年十二月三日晚上十一時四十五分許，
    駕駛車號ＣＥ－五三八二號自用小客車，行經台北市○○○路與杭州南路口時，
    因酒醉駕車、超速、闖紅燈，而撞及被上訴人所有，由訴外人即司機賴冠儒所駕
    駛之ＥＮ－九五五號營業小客車，造成被上訴人受有車損玖萬陸仟佰拾元、
    營業損失肆萬壹仟肆佰伍拾肆元、拖吊費貳仟元、折舊損失肆萬元，共計壹拾柒
    萬玖仟柒佰捌拾肆元之損害，爰依民法第一百八十四條之規定，請求上訴人給付
    壹拾柒萬玖仟柒佰捌拾肆元，及自起訴狀繕本送達之翌日起至清償日止，按年息
    百分之五計算之利息等語。上訴人則以：上訴人於原審並未對於被上訴人主張之
    事實，予以自認；而本次車禍發生時，被上訴人車輛之駕駛即訴外人賴冠儒，突
    然衝過十字路口，以致與上訴人駕駛之車輛發生擦撞；且上訴人所行駛之忠孝東
    路為幹線道，訴外人賴冠儒行駛之杭州南路為支線道，是訴外人賴冠儒由支線道
    通過十字路口時，未減速慢行，以致造成碰撞，則被上訴人應對於訴外人賴冠儒
    之過失，負擔與有過失之責任；至於被上訴人所主張之損害，估價單並非實際支
    出之修車費用，營業損失、折舊證明亦與本次車禍發生無因果關係，不可一併求
    償云云，資為抗辯。
二、本件被上訴人主張上訴人於八十六年十二月三日晚上十一時四十五分，駕駛車號
    ＣＥ－五三八二號自用小客車，行經台北市○○○路與杭州南路口時，因酒醉駕
    車、超速，而撞及被上訴人所有，由訴外人即司機賴冠儒所駕駛之ＥＮ－九五五
    號營業小客車之事實，業據其提出交通事故肇因初步分析研判表一紙、現場照片
    二禎為證，亦為被上訴人所不爭執，則上訴人此部分主張之事實，自堪信為真實
    。至被上訴人另主張本件車禍發生，係因被上訴人闖紅燈；以及本件車禍造成被
    上訴人之損害，共有車損玖萬陸仟佰拾元、營業損失肆萬壹仟肆佰伍拾肆元
    、拖吊費貳仟元、折舊損失肆萬元，共計壹拾柒萬玖仟柒佰捌拾肆元之部分，則
    被上訴人否認之，並前揭情詞抗辯之。經查：
（一）本件車禍發生時，上訴人駕駛車號ＣＥ－五三八二號自用小客車，由台北市○
      ○○路南往北行駛，行經台北市○○○路與杭州南路口時，因闖紅燈而撞及被
      上訴人所有，由訴外人即司機賴冠儒所駕駛之ＥＮ－九五五號營業小客車，業
      經車禍發生時乘坐於ＥＮ－九五五號營業小客車內之乘客潘得珠，於警訊時供
      述屬實。參以，上訴人於酒精濃度每公升零點四八毫克之情況下駕駛汽車，並
      以時速四十八公里之速度闖紅燈，而發生本件車禍之事實，分別經台北市車輛
      行車事故鑑定委員會、台北市政府交通局鑑定屬實，此分別有台北市車輛行車
      事故鑑定委員會八十七年八月三日北鑑審字第一四五二號鑑定意見書、台北市
      政府交通局八十七年九月二十一日北市交鑑意字第五一五九號覆議意見書，附
      於本院八十七年度交易字第一七四號卷宗內，並經調閱查證屬實。雖上訴人抗
      辯稱乘坐於其車內之友人即證人陳政成，得證明其並未闖紅燈，惟證人陳政成
      分別收受本件八十九年一月十四日之準備程序期日、八十九年六月二十二日之
      言詞辯論期日之證人通知書，但證人陳政成均未到庭作證，是上訴人抗辯稱其
      未闖紅燈，尚難信為真實。
（二）又被上訴人另抗辯稱本次車禍發生時，上訴人所行駛之忠孝東路為幹線道，訴
      外人賴冠儒行駛之杭州南路為支線道，是訴外人賴冠儒由支線道通過十字路口
      時，未減速慢行，以致造成碰撞，則被上訴人應對於訴外人賴冠儒之過失，負
      擔與有過失之責任。惟依道路交通安全規則第一百零二條第一項第二款規定：
      「車輛行至無號誌或號誌故障而無交通警察指揮之交岔路口，支線道車應暫停
      讓幹線道車先行。」道路交通安全規則第一百零二條第一款亦規定：「汽車行
      駛至交岔路口，其行進、轉彎----應遵守燈光號誌----。」而本件車禍發生地
      點即台北市○○○路與杭州南路口，係屬於設置有紅綠燈之十字交叉路口，此
      為兩造所不爭執，則上訴人自應遵守前述道路交通安全規則第一百零二條第一
      款之規定，行駛至交岔路口時，應遵守交通燈光號誌為行進之準據，而非依據
      道路交通安全規則第一百零二條第一項第二款，有關幹線道、支線道之規定。
      是上訴人抗辯稱本件車禍發生時，上訴人所行駛之忠孝東路為幹線道，訴外人
      賴冠儒行駛之杭州南路為支線道，是訴外人賴冠儒由支線道通過十字路口時，
      未減速慢行，以致造成碰撞，被上訴人應對於訴外人賴冠儒之過失，負擔與有
      過失之責任，顯無理由。
三、按汽車駕駛人，駕駛汽車駕駛時酒精濃度過量者，處新臺幣六千元以上一萬二千
    元以下罰鍰，並當場禁止其駕駛及吊扣其駕駛執照六個月；汽車駕駛人，行經有
    燈光號誌管制之交岔路口闖紅燈者，處六百元以上一千二百元以下罰鍰；道路交
    通管理處罰條例第三十五條第一項第一款、第五十三條分別定有明文。次按，行
    車速度，在市區道路，時速不得超過四十公里；道路交通安全規則第九十三條亦
    定有明文。再按，因故意或過失，不法侵害他人之權利者，負損害賠償責任；違
    反保護他人之法律者，推定其有過失；民法第一百八十四條第一項前段、第二項
    定有明文。本件上訴人無阻卻違法之正當事由，違反道路交通管理處罰條例第三
    十五條第一項第一款、第五十三條、道路交通安全規則第九十三條之規定，於酒
    精濃度每公升零點四八毫克之情況下駕駛汽車，並以時速四十八公里之速度闖紅
    燈，而撞及被上訴人所有，由訴外人賴冠儒駕駛之ＥＮ－九五五號營業小客車，
    致使被上訴人之車輛受有損害，且上訴人之前述違規行為，與被上訴人車輛之損
    害間，顯有相當因果關係，是上訴人自應依民法第一百八十四條第二項之規定，
    對於被上訴人負擔損害賠償責任。末按，不法毀損他人之物者，應向被害人賠償
    其物因毀損所減少之價額。負損害賠償責任者，除法律另有規定或契約另有訂定
    外，應回復他方損害發生前之原狀。因回復原狀而應給付金錢者，自損害發生時
    起，加給利息。損害賠償，除法律另有規定或契約另有訂定外，應以填補債權人
    所受損害及所失利益為限。依通常情形，或依已定之計劃、設備或其他特別情事
    ，可得預期之利益，視為所失利益。民法第一百九十六條、第二百十三條、第二
    百十六條復分別定有明文。本件被上訴人所有之ＥＮ－九五五號營業小客車，因
    本件車禍之發生，受有車損玖萬陸仟佰拾元、營業損失肆萬壹仟肆佰伍拾肆
    元、拖吊費貳仟元、折舊損失肆萬元之損害，此分別有台灣區汽車修理工業同業
    公會八十八年九月九日區氣工（溪）字第○九○九三號函、台北市汽車駕駛員職
    業工會八十八年五月二十七日北市汽工字福字第一七四號函、拖吊費收據、台北
    縣商業同業公會八十七年二月二十四日（八七）北縣汽商鑑字第○○八號函在卷
    足憑，自堪信為真實，上訴人未提出任何證據，即任意否認該證據之真正，洵無
    足採。是被上訴人依民法第一百八十四條第二項之規定，請求上訴人給付壹拾柒
    萬玖仟柒佰捌拾肆元，及自起訴狀繕本送達之翌日即八十七年九月廿三日起至清
    償日止，按年息百分之五計算之法定遲延利息利息，為有理由，應予准許。從而
    ，原審為被上訴人勝訴之判決，並依被上訴人之聲請，命供擔保後宣告假執行，
    並無不合。上訴意旨指摘原判決不當，求予廢棄改判，不應准許，其上訴應予駁
    回。
四、據上論結，本件上訴為無理由，依民事訴訟法第四百三十六條之一第三項、第四
    百四十九條第一項、第四百六十三條、第七十八條，判決如主文。
中      華      民      國    八十九    年      七      月       六      日
                        民事第六庭審判長法官  鄭純惠
                                        法官  陳秀貞
                                        法官  姜悌文
右為正本係照原本作成
本判決不得上訴
中      華      民      國    八十九    年      七      月       十      日
                                  法院書記官  陳鳳瀴


司法院資訊處製作；財團法人民間司法改革基金會備份。
